臺灣臺北地方法院民事判決
109年度建再字第3號
再 審 原告  李祖嘉  


訴訟代理人  黃心賢律師
再 審 被告  普羅室內裝修工程有限公司

法定代理人  王印慶  
再 審 被告  隆協實業有限公司

法定代理人  張進福  
上列當事人間請求給付工程款事件，再審原告對於民國106年7月
26日本院106年度建字第147號確定判決提起再審之訴，本院於11
0年11月1日言詞辯論終結，判決如下：
    主      文
再審之訴駁回。
再審訴訟費用由再審原告負擔。
    事實及理由
壹、程序部分：
    按再審之訴，應於三十日之不變期間內提起。前項期間，自
    判決確定時起算，判決於送達前確定者，自送達時起算；其
    再審之理由發生或知悉在後者，均自知悉時起算。民事訴訟
    法第500條第1項、第2項前段定有明文。本件再審原告對民
    國106年7月26日本院106年度建字第147號判決（下稱原確定
    判決）提起再審之訴，主張其於109年3月30日始發現本件承
    攬關係之收據三紙（下合稱系爭收據，見本院109年度建再
    字第1號卷，下稱本院卷一，第31至33頁），經證人即伊敏
    企業股份有限公司秘書朱玉芝結證明確（見本院109年度建
    再字第3號卷，下稱本院卷二，第61至62頁），再審原告主
    張其因而知悉原確定判決有民事訴訟法第496條第1項第13款
    之再審事由，則再審原告於109年4月6日提起本件再審之訴
    （見本院卷一第7至9頁），未逾30日不變期間，合先敘明。
貳、實體部分：　　
一、再審原告主張：伊與再審被告普羅室內裝修工程有限公司（
    下稱普羅公司）間並無承攬關係，原確定判決之承攬工程（
    下稱系爭工程）係由普羅公司法定代理人甲○○於104年間以
    個人身分所私接，因再審被告持原確定判決一再騷擾，造成
    困擾，伊憶起甲○○曾開立系爭收據，系爭收據係由甲○○個人
    開立，伊係將工程款交與甲○○個人，並非普羅公司；系爭收
    據合計150萬8000元，與普羅公司在原確定判決案件主張其
    已收受之工程款相符，系爭收據可證確係甲○○個人因承攬系
    爭工程所收受之工程款。另，再審被告隆協實業有限公司（
    下稱隆協公司）法定代理人乙○○於104年7月24日與伊、甲○○
    間之LINE群組紀錄（下稱系爭LINE紀錄），向伊請款35萬元
    ，甲○○隨即回覆「我會再說一次 她（即再審原告）款不難
    請」、「好業主」兩則訊息，伊於當日回應以「我不是已經
    給甲○○部分了」、「大部分」兩則訊息，之後再審被告均無
    回應。伊之付款對象為甲○○，並非隆協公司；伊與隆協公司
    間之款項亦已確實給付，否則乙○○、甲○○不至於在系爭LINE
    紀錄不再為任何意思表示；系爭工程之承攬關係確實僅存在
    再審原告與甲○○間，與再審被告普羅公司、隆協公司無關。
    又，伊於109年5月8日因另案即本院109年度易字第251號刑
    事案件審理時收受再審被告於刑事案件陳報狀，再審被告於
    陳報狀略以：「…告訴人(即本件再審被告)因被告(即本件再
    審原告)因屢有要求增加或調整工程項目原因，而有陸續修
    改工程項目及估價金額之機會，以分次不同估價的估價單做
    為證物」（下稱系爭陳報狀），普羅公司既主張系爭工程已
    於104年12月早已完工，普羅公司原確定判決提出之105年7
    月20日工程估價單二份（下合稱系爭估價單）乃臨訟所為之
    業務上登載不實文書，依工程施作實例，普羅公司不管如何
    分次開立不同之估價單，也不能出現105年之日期，系爭估
    價單乃偽造之證據。為此，再審原告主張原確定判決有民事
    訴訟法第496條第1項第13款之再審事由等語。並聲明：㈠原
    確定判決廢棄。㈡再審被告於前訴訟程序之訴及其假執行之
    聲請均駁回。　　
二、再審被告則以：緣蔡素貞前為普羅公司之法定代理人，現由
    甲○○擔任普羅公司之法定代理人，乙○○乃隆協公司之法定代
    理人。普羅公司與隆協公司前於104年1月間承攬再審原告所
    有位於臺北市○○區○○路000巷0弄0號4樓加蓋頂樓內之相關室
    內工程，普羅公司另有施作再審原告所有位於新北市○○區○○
    街00○00號1樓房屋室內工程款7萬9100元，並陸續至104年12
    月間完工。然再審原告迄今拒不驗收亦不付款，且前已入住
    使用上開室內裝修工程，再審原告應給付普羅公司合計工程
    款269萬8350元，然僅給付150萬8000元，尚積欠119萬0350
    元拒不給付，另，再審原告應給付隆協公司工程款44萬6300
    元亦拒不給付。系爭收據、系爭LINE紀錄等不能證明系爭工
    程係存在於再審原告與甲○○之間，甲○○乃係代出面接洽系爭
    工程，甲○○提供再審原告之名片、圖面、估價單等均有普羅
    公司之LOGO，再審原告係與普羅公司成立系爭工程之承攬關
    係。且系爭收據係代表普羅公司所簽立，系爭工程之相關工
    程估價單與報價單均係普羅公司、隆協公司，系爭工程乃存
    在於再審原告與再審被告普羅公司、隆協公司之間。關於隆
    協公司部分，再審原告係於104年6月22日與隆協公司間有一
    筆廚房櫥櫃之估價單，另在104年7月24日之浴室櫃價單，再
    審原告表示在系爭LINE紀錄業已支付，然隆協公司係於104
    年9月間進場施作，再審原告主張時間並不相符等語置辯。
    並聲明：再審原告再審之訴駁回。
三、經查：
　㈠證人蔡素貞於本院109年度易字第251號刑事案件審理時到庭
    結證：伊擔任普羅公司負責人期間，曾至再審原告之臺北市
    莊敬路頂樓加蓋為裝修工程，另有一新店區案子。伊有到再
    審原告之頂樓加蓋裝潢處，都是經由甲○○，甲○○主事者，有
    想要詢問再審原告要怎麼做時，都會透過甲○○；於討論期間
    ，再審原告亦同意普羅公司規劃之圖示；關於該工程之施工
    範圍，可直接看估價單，估價單上雖有價格，但工程如有追
    加或變更，就會再做一份估價單；完工後有向再審原告以請
    款單確認，但再審原告一直未回覆，確認總工程款係由甲○○
    去確認。至於該屋之廚具並非由普羅公司估價等語，有再審
    原告提出之本院109年度易字第251號刑事案件筆錄可查（本
    院卷二第98至101頁）。依此可知，甲○○雖於104年7月8日、
    同年9月4日、同年10月1日簽立表示收到再審原告之工程款7
    0萬元、50萬8000元、30萬元，合計150萬8000元一節，有系
    爭收據在卷可證（本院卷一第31至33頁），然系爭工程施工
    當時之普羅公司法定代理人蔡素貞既已證述系爭工程為普羅
    公司向再審原告承攬施作，普羅公司員工甲○○係負責處理者
    等情明確，普羅公司於前訴訟程序亦將甲○○所收受之150萬8
    000元工程款予以扣除，堪認甲○○自再審原告收受150萬8000
    元工程款及開立系爭收據一節，亦為甲○○為普羅公司處理事
    務之範圍，僅係甲○○為普羅公司收受，尚不得逕以此收據憑
    認系爭工程即為甲○○所承攬施作。再審原告此部分主張，為
    無理由，應予駁回。　
　㈡又，再審原告主張依系爭LINE紀錄可證系爭工程是存在再審
    原告與甲○○之間，故當再審原告於104年7月24日晚上10時20
    分、30分向再審被告二位負責人表示已經給付給甲○○時，兩
    位再審被告公司法代並無反對之意思表示，後來才繼續有原
    證3第2、3張收據，分別於104年9月4日、104年10月1日，原
    確定判決有民事訴訟法第496條第1項第13款之再審事由等語
    ，並提出系爭LINE紀錄為佐（見本院卷一第59至60頁）。惟
    查，觀之系爭LINE紀錄，隆協公司乙○○於104年7月17日尚與
    再審原告討論防水櫃、把手、廚房枱面、防水板踢角板等施
    工項目，嗣於104年7月24日，隆協公司乙○○復向再審原告說
    明施工材料下單訂購等情（見本院卷一第60頁），並有隆協
    公司於104年7月24日對再審原告提出臺北市○○路000巷0弄0
    號5樓之浴室報價單可徵（見原審卷第13、14頁）。依此，
    再審被告隆協公司主張其於104年9月間始進場施工，再審原
    告於系爭LINE紀錄所稱已經給甲○○部分，並非應給付隆協公
    司等情，應屬可採。再審原告主張系爭工程係成立於其與甲
    ○○間，自非可採。且再審原告亦未證明其已給付隆協公司上
    開工程款項一節，自不得僅以再審被告未回覆再審原告上開
    訊息紀錄即推認再審原告已給付隆協公司之工程款。依此，
    再審原告上開主張原確定判決有民事訴訟法第496條第1項第
    13款之再審事由，並無理由，應予駁回。
　㈢另，再審原告主張於109年5月8日另案即本院109年度易字第2
    51號刑事案件審理時收受再審被告於刑事案件陳報狀，以再
    審被告於陳報狀略以：「…告訴人(即本件再審被告)因被告(
    即本件再審原告)因屢有要求增加或調整工程項目原因，而
    有陸續修改工程項目及估價金額之機會，以分次不同估價的
    估價單做為證物」（下稱系爭陳報狀，見本院卷一第61至10
    7頁），並主張普羅公司提出之系爭估價單（見本院卷一第4
    1、43頁）乃臨訟所為之業務上登載不實文書，原確定判決
    有民事訴訟法第496條第1項第13款之再審事由等語。查，再
    審原告上開主張普羅公司提出之系爭估價單（見本院卷一第
    41、43頁），經普羅公司於前訴訟程序之起訴時提出為證（
    見原審卷第4、12頁），惟查，普羅公司於前訴訟程序起訴
    時並已提出104年9月27日工程估價單為證（見原審卷第9至1
    0頁），至普羅公司於系爭陳報狀陳稱因再審原告屢有要求
    增加或調整工程項目原因，而有陸續修改工程項目及估價金
    額之機會，以分次不同估價的估價單做為證物等語（見本院
    卷一第62頁），關此，於工程施工過程中，追加施工項目、
    數量或變更等衡情符合工程慣例，再審被告因而另提出追加
    、變更後之工程估價單，並無其他證據可證系爭估價單有何
    再審原告上開主張臨訟所為之業務上登載不實文書之情事，
    從而，再審原告上開主張之再審事由，亦無理由，應予駁回
    。至再審原告另主張：新北市○○區○○路00○00號1樓之工程估
    價單與再審原告無關等語。惟查，普羅公司於前訴訟程序係
    請求臺北市○○區○○路000巷0弄0號4樓加蓋頂樓、新北市○○區
    ○○路00○00號1樓等工程款（見原審卷第2至3頁），且為原確
    定判決所予以判決（見原確定判決第2至3頁），復經證人蔡
    素貞證述可佐，已如前述，再審原告上開主張，亦無理由，
    應予駁回。　　　
四、綜上，再審原告依民事訴訟法第496條第1項第13款規定，提
    起本件再審之訴，為無理由，應予駁回。又本件事證已臻明
    確，兩造其餘之攻擊或防禦方法及所舉證據，經本院斟酌後
    ，認為均不足以影響本判決之結果，爰不逐一論列，附此敘
    明。
五、據上論結，本件再審之訴為無理由，依民事訴訟法第78條，
    判決如主文。
中　　華　　民　　國　　110 　年　　11　　月　　16　　日
                  工程法庭    法　官　陳智暉
以上正本係照原本作成。
如對本判決上訴，須於判決送達後20日內向本院提出上訴狀。如
委任律師提起上訴者，應一併繳納上訴審裁判費。　　　　　　
中　　華　　民　　國　　110 　年　　11　　月　　16　　日
                  　　　　    書記官　陳嬿舒